臺灣宜蘭地方法院刑事判決　　　　　　　 96年度交訴字第3號
公　訴　人　臺灣宜蘭地方法院檢察署檢察官
被　　　告　丙○○
上列被告因公共危險等案件，經檢察官提起公訴（96年度偵字第
315號），本院判決如下：
    主  文
丙○○駕駛動力交通工具肇事，致人受傷而逃逸，累犯，處有期
徒刑壹年貳月。
被訴過失傷害部分公訴不受理。
    事  實
一、丙○○前因妨害自由案件，經本院93年訴字第372 號判決判
    處有期徒刑3月確定，甫於民國93年12月22 日易科罰金執行
    完畢；又因肇事逃逸案件，經本院95年交訴字第9 號判決判
    處有期徒刑7 月，經臺灣高等法院95年交上訴字第76號駁回
    其上訴確定，尚未執行，猶不知悔改，於95年11月20日下午
    3時許，駕駛車牌號碼1428-PC號自用小客車，沿宜蘭縣宜蘭
    市○○路往羅東方向行駛，因違規闖紅燈，為警上前攔阻，
    其竟加速逃逸，於是日下午3時10 分許，行經中山路1段677
    號前，本應注意超越前車時應於前車左側保持半公尺以上之
    間隔超過，且依當時天候雖陰、路面濕潤，然日間自然光線
    、柏油路面、路面無缺陷、視距良好等情況，並無不能注意
    之情事，竟為逃避查緝，疏未注意，貿然超越同向前方由乙○○騎乘之車牌號碼LT3-023 號重型機車，致其自用小客車
    右側車身擦撞乙○○重型機車之左側車身，致乙○○人車倒
    地，受有左腹、雙膝、左肘等多處皮膚缺損之傷害（過失傷
    害部分業具撤回告訴）。丙○○於駕駛上述車輛肇事致人受
    傷後，不僅未下車察看，協助傷者就醫或報警，復未留置現
    場等候警方處理，竟另基於肇事逃逸之犯意，加速駛離，嗣
    警調閱路口監視錄影，始循線查知上情。
二、案經乙○○訴由宜蘭縣警察局宜蘭分局報請臺灣宜蘭地方法
    院檢察署檢察官偵查起訴。
    理  由
壹、有罪部分
一、認定犯罪事實所憑之證據及理由：
    訊據被告矢口否認有何肇事逃逸犯行，辯稱：伊將車子借給
    綽號「小星」的男子使用，沒有直接證據證明是伊撞到人云
    云，然查：
（一）證人即被害人乙○○於警詢時指述稱：伊從宜蘭大學出發
      ，沿中山路1 段往羅東方向行駛，與之發生擦撞的自用小
      客車行駛在外側車道，當時該自用小客車按喇叭後，伊立
      即往右側閃，該車由伊左後方超車，超車時該車右側車身
      擦撞伊左側車身，然後加速繼續往羅東方向逃逸，該車超
      車不當，即便伊往右閃還是被撞上等語（警卷第6-8 頁）
      ；於偵查中亦證稱：95年11月20日下午3 時許，伊沿中山
      路往五結鄉方向騎乘，因道路並非筆直，伊順著道路轉彎
      時，聽到後面的喇叭聲，隨即往右側行駛，但被告仍超車
      不當撞到伊，被告擦撞伊後，未下車察看，反而加速逃逸
      ，伊沒有看到肇事者的臉，是警察調閱現場監視錄影帶才
      知道肇事車輛的車號，該車子的顏色與警卷之照片相符等
      語（偵卷第9-10頁）；證人即目擊車禍之員警林勝鴻於本
      院詰問時更結證稱：當時伊車子停放在中山路1 段與公園
      路口的輪胎行前，正在等另一位同事上車，突然伊從後照
      鏡看到一部車子闖紅燈，待同事上車後，遂開車前往攔查
      ，當時該違規車輛已往前加速逃逸，到了小轉彎處時，該
      違規車輛右側超車，擦撞到路旁騎士，騎士摔倒後，該車
      繼續往前行駛，伊看騎士沒有生命危險，便繼續追趕，但
      沒有追到，回派出所後，交通分隊的隊員表示曾攔停該違
      規車輛數次，並提供車號 1428-PC，伊遂查詢車籍，到被
      告家中查訪，被告母親表示車子是被告開出去，伊便請被
      告母親通知被告到派出所報到，被告當天下午6 點多到派
      出所，被告表示車子借給朋友，朋友則無法聯絡，過了約
      8 天左右，被告就到警局表示車子找到了等語（本院卷第
      94-95頁），再佐以翻拍自監視錄影畫面之照片2張（警卷
      第20頁），足認車牌號碼1428-PC 號自用小客車確於上述
      時、地行經肇事地點，復有診斷證明書、道路交通事故現
      場圖、道路交通事故調查報告表各1份及事故現場照片4張
      （警卷第12之1、14-19頁），被害人乙○○於上開時、地
      為車牌號碼1428-PC號自用小客車擦撞等情應堪認定。
（二）被告否認駕車肇事，提出「幽靈抗辯」之主張，其先於警
      詢時辯稱：伊於95年11月20日下午2 時許，在宜蘭市○○
      路中山橋下，將車子借給綽號「小星」的男子使用，伊到
      該處是要去找女朋友，恰巧碰到「小星」，「小星」說要
      到附近買東西，便借「小星」使用，但「小星」沒有將車
      還伊，後來是綽號「豬哥仔」的朋友於2時45 分許載伊離
      開，伊和「小星」不熟，大約4-5 天後，伊朋友甲○○在
      壯圍鄉新南橋下發現車子，便通知伊去牽回來，找到車子
      時，伊沒有發現車子板金有損壞，借給「小星」時也沒有
      損害云云（警卷第1-5 頁）；於偵查中辯稱：伊與「小星
      」認識4、5年，但不知道「小星」之姓名、住址及聯絡電
      話，車子是請甲○○幫忙找的，伊曾告訴甲○○說車子與
      他人發生事故，甲○○找到後通知伊去牽車，是去新南橋
      牽車云云（偵卷第9-10頁）；於本院審理時再辯稱：車子
      是95年7月12日買的，買了新臺幣123萬元，那種車款在宜
      蘭很少見，平常是伊和伊弟弟在使用，除了借給「小星」
      這次外，未曾借予他人使用，車子借給「小星」後，伊朋
      友「麥克風」來載伊，那天是剛好路過遇到「小星」，「
      小星」和「小星」的朋友在那邊喝酒、聊天，伊只認識「
      小星」，其他人都不認識，車子牽回來後，沒有任何異狀
      云云（本院卷第116-121 頁），然依被告所言，該車價值
      逾百萬元，使用未達半年，且車體造型甚為獨特，衡情應
      愛惜有加並為妥適之照料、保管，竟將如此昂貴之跑車出
      借予真實姓名、年籍均不詳之人，又未留下任何聯絡方式
      ，顯與常情不符。又依被告所言，伊於是日下午2時45 分
      許搭乘友人之車子離開中山橋下，然其既已察覺車子遭「
      小星」駛走未歸，竟未向在場「小星」之友人詢問「小星
      」之聯絡方式，亦未立即報警處理，反而遲至當日晚間，
      因警方已至被告家中查訪，始於是日晚間6 時許至警局報
      到，其對車輛遺失之處置亦與常情相違。再者，被告初稱
      是「豬哥仔」載伊離開，後又改口稱是「麥克風」，經檢
      察官進一步詢問後，始再辯稱：一開始通知「豬哥仔」來
      ，但「豬哥仔」沒來，所以聯絡「麥克風」來云云，辯詞
      反覆，更顯其說詞之虛偽而不可採。
（三）證人即被告之友人甲○○雖於警詢時稱：伊和被告是朋友
      關係，被告曾告訴伊車子不見了，要伊幫忙留意，伊於95
      年11月底在壯圍鄉新南橋下找到被告的車子，車子沒有任
      何異狀，遂通知被告去牽車，被告曾說車子與他人發生事
      故，但沒有說原因云云（警卷第10-11 頁）；於本院詰問
      時亦證稱：被告很愛惜這部車，伊沒有向被告借過該車，
      被告打電話說車子不見了，要伊幫忙找找看，當時伊人在
      桃園工作，也沒有問為何車子會不見，後來伊在濱海公路
      靠近橋的路邊找到被告的車子，便通知被告去牽車，伊通
      知被告後就走了，沒有下車察看車子的情況云云（本院卷
      第109-115 頁），然被告自始辯稱係將車輛借給「小星」
      使用，則何以未將「小星」借用未還之過程告知甲○○，
      反僅含糊告以車輛遺失，證人甲○○復未詳加詢問車子遺
      失之地點、原因及過程，更於尋獲車子後，未留置於現場
      看管並等候被告前來，反而於通知被告後逕自離去，凡此
      種種，顯異於一般友人互動之情況。且證人甲○○坦言該
      時人在桃園，則被告何以捨棄就近尋求警方協助之便，反
      央求遠在桃園之證人解其遺失車輛之急，亦不合常理，是
      證人甲○○所言應係事後迎合被告之詞，未能採信。況且
      ，車牌號碼1428-PC 號自用小客車確於上述時、地與被害
      人乙○○之重型機車擦撞，已詳如上述，是1428-PC 號自
      用小客車之右側車身應會留下擦撞後烤漆磨損脫落之痕跡
      ，然依被告尋獲車輛後拍攝之照片所示（警卷第21-23 頁
      ），該車輛完好如新，右側車身全無磨損之痕跡，倘若肇
      事者係「小星」，則「小星」於肇事後大可輕易地隨意棄
      置車輛，更遑論被告不知「小星」之真實姓名及聯絡方式
      ，「小星」又有何義務自掏腰包，花費金錢為被告整理該
      車。綜合被告所辯及證人證述之內容，均矛盾重重，被告
      之「幽靈抗辯」顯難為本院所採信，是其犯行之明確，應
      依法論科。
二、論罪科刑之理由：
    核被告所為，係犯刑法第185條之4駕駛動力交通工具肇事，
    致人受傷而逃逸罪。被告前因妨害自由案件，經本院93年訴
    字第372號判決判處有期徒刑3月確定，甫於民國93年12月22
    日易科罰金執行完畢，有臺灣高等法院被告前案紀錄表（本
    院卷第4-5頁）在卷可稽，其受徒刑之執行完畢，5年以內故
    意再犯本件有期徒刑以上之罪，為累犯，爰依刑法第47條第
    1 項規定加重其刑。爰審酌被告犯後矢口否認犯行，飾詞狡
    辯，毫無悔意，態度不佳；且前即曾因肇事逃逸案件，為本
    院95年交訴字第9號判決判處有期徒刑7月，經臺灣高等法院
    95年交上訴字第76號駁回其上訴確定，有臺灣高等法院被告
    前案紀錄表附卷可考（本院卷第4-5 頁），再犯本案，顯見
    其輕率之駕駛習慣，漠視道路使用人之行車安全；其為逃避
    警方攔查，與被害人發生擦撞後，不顧被害人之傷亡，逕自
    離去，事後又無誠意與被害人達成和解，幸造成之損害尚非
    重大，且被害人已撤回告訴，及其國中畢業之智識程度等情
    狀，量處如主文所示之刑。又本件犯罪時間雖在96 年4月24
    日以前，然被告於96年7月16 日中華民國九十六年罪犯減刑
    條例施行前，經本院通緝而未自動歸案接受審判，有通緝書
    及逮捕通知書在卷可參（本院卷第60、61、70頁），依中華
    民國九十六年罪犯減刑條例第5 條規定，不得依中華民國九
    十六年罪犯減刑條例予以減刑，併敘明之。
貳、公訴不受理部分
一、公訴意旨略以：被告於95年11月20日下午3 時許，駕駛車牌
    號碼1428-PC 號自用小客車，沿宜蘭縣宜蘭市○○路往羅東
    方向行駛，因違規闖紅燈，為警上前攔阻，其竟加速逃逸，
    於是日下午3時10分許，行經中山路1段677 號前，本應注意
    超越前車時應於前車左側保持半公尺以上之間隔超過，且依
    當時天候雖陰、路面濕潤，然日間自然光線、柏油路面、路
    面無缺陷、視距良好等情況，並無不能注意之情事，竟為逃
    避查緝，疏未注意，貿然超越同向前方由乙○○騎乘之車牌
    號碼LT3-023 號重型機車，致其自用小客車右側車身擦撞乙○○重型機車之左側車身，致乙○○人車倒地，受有左腹、
    雙膝、左肘等多處皮膚缺損之傷害，因認被告涉有過失傷害
    罪嫌。
二、按告訴乃論之罪，告訴人於第一審辯論終結前，得撤回其告
    訴，又告訴經撤回者，得不經言詞辯論，逕諭知不受理之判
    決，刑事訴訟法第238條第1項、第303條第3款及第307 條分
    別定有明文。
三、查告訴人乙○○告訴被告傷害案件，公訴意旨認被告係犯刑
    法第284條第1項之過失傷害罪，依同法第287 條前段規定，
    須告訴乃論。茲告訴人因不願再追究被告而於本院96年6 月
    13日審理時當庭撤回告訴，有該日審理筆錄在卷可參（本院
    卷第50-51 頁），依上開說明，就此部分應為公訴不受理之
    諭知，並不經言詞辯論為之。
據上論斷，應依刑事訴訟法第299條第1項前段、第303條第3款、
第307條，刑法第185條之4、第47條第1項，判決如主文。
本案經檢察官張立言到庭執行職務。
中　　華　　民　　國　　96　　年　　12　　月　　12　　日
                  刑事第二庭審判長法  官  黃永勝
                                  法  官  張育彰
                                  法  官  楊坤樵
以上正本證明與原本無異。
如不服本判決應於收受本判決後10日內向本院提出上訴書狀，並
應敘述具體理由。若未敘述理由者，應於上訴期間屆滿後20日內
向本院補提理由書狀(均須按他造當事人之人數附繕本)。
                                  書記官  謝佩欣
中　　華　　民　　國　　96　　年　　12　　月　　13　　日
附錄本案論罪科刑法條全文：
中華民國刑法第185條之4
（肇事遺棄罪）
駕駛動力交通工具肇事，致人死傷而逃逸者，處 6 月以上 5 年
以下有期徒刑。
